臺灣臺中地方法院民事判決　九十三年度婚字第四九九號
　　原　　　告　乙○○
　　訴訟代理人　陳坤榮　律師
　　複　代理人　丙○○
　　被　　　告　甲○○
右當事人間請求離婚事件，本院於民國九十三年九月二十四日言詞辯論終結，判決如
左：
    主      文
准原告與被告離婚。
訴訟費用由被告負擔。
    事實及理由
一、被告經合法通知，未於最後言詞辯論期日到場，核無民事訴訟法第三百八十六條
    各款所列情形，爰准依原告之聲請，由原告一造辯論而為判決。
二、原告主張：兩造於民國八十七年十二月三十日結婚，婚後育有一子吳勝安，惟婚
    後被告酒後動輒對原告拳打腳踢，其中於八十九年十二月七日凌晨造成原告右眼
    眶瘀傷併結膜下出血、後腦部瘀傷；九十年六月二十九日被告再度對原告施暴，
    造成原告臉部及上肢多處挫瘀傷、後腦部血腫，嗣後被告仍無悔意，讓原告鎮日
    生活於暴力威脅恐懼中，並於九十年七、八月間，不僅取走原告欲支付水果商之
    貨款，前去賭博，更於三更半夜回到住處，只因原告問其為何晚歸，被告意圖殺
    害原告，即拿起水果刀架在原告脖子上，威脅要置原告於死地，原告不得已於九
    十一年十月間離開兩造在台中縣太平市之住處，避免再度遭到被告之傷害，原告
    肉體及精神上受有極大之痛苦，已符合不堪同居之虐待，又被告在外游手好閒、
    賭博，不負擔家計，家庭生活費用全賴原告一人負擔，因原告資力有限，無以為
    繼，終致兩造所購之台中縣太平市建物出售他人，甚且被告不念夫妻情誼，動輒
    對原告拳打腳踢，毫無悔意，兩造互信、互愛之婚姻基礎早已蕩然無存，原告對
    被告毫無感情存在，且兩造自九十一年十月分居至今已二年，婚姻早已名存實亡
    ，兩造無法經營夫妻共同生活，婚姻已出現重大破綻，難以繼續維持，實已構成
    難以維持婚姻之重大事由，爰依民法第一千零五十二條第一項第三款、第六款或
    第二項，請求判決離婚。並請鈞院擇一為原告勝訴判決等語。並聲明如主文所示
    。
三、被告未於最後言詞辯論期日到場，據其以前到場所為陳述：原告於八十九年七月
    二十五日產下一子後一個月，即無故離家，自行在外居住，雖偶有返家，亦僅短
    暫停留，而被告一直以來均有工作，且將工作所得交付予原告掌管，並用以支付
    家庭生活費用、保險費或繳納建物之貸款，是被告並無不負擔家計情形，更無將
    貨款拿去賭博一情。再者，被告未曾毆打原告，而係因原告之前有歇斯底里傾向
    ，九十年七、八月間，原告又手持水果刀欲自殘，適被告發現，乃將水果刀搶下
    ，原告竟反稱被告拿手果刀架在其脖子上，由此足見，原告並無受不堪同居之虐
    待，而被告更無意圖殺害原告，若兩造婚姻有難以維持之重大事由，亦係因原告
    長期離家所造成，過失在於原告，故原告請求離婚，並無理由等語資為抗辯。並
    聲明駁回原告之訴。
四、得心證之理由：
  (一)查兩造於八十七年十二月三十日結婚，婚姻關係現仍存續中，及婚後育有一子等
    事實，為兩造所不爭執，並有原告提出之戶籍謄本一紙在卷可稽，堪信為真實。
  (二)原告主張兩造婚姻有前開無法維持之重大事由或原告受有不堪同居之虐待或被告
    意圖殺害原告，則為被告所否認，是本件應審究者為兩造婚姻是否有上開得准離
    婚之事由？原告得否訴請離婚？查：
  １、原告主張婚後被告酒後動輒對原告拳打腳踢，其中曾於八十九年十二月七日凌
      晨造成原告右眼眶瘀傷併結膜下出血、後腦部瘀傷；九十年六月二十九日被告
      再度對原告施暴，造成原告臉部及上肢多處挫瘀傷、後腦部血腫，並於九十年
      七、八月間持水果刀架在原告脖子上，原告為避免再受傷害，乃於九十一年十
      月間離開兩造住處，迄今已二年等事實，業據其提出診斷證明書影本二紙、照
      片二幀為證，而被告對於兩造長期分居之事實並不爭執，惟否認有對原告施暴
      毆打之行為，然證人即原告之姊周玉錦到庭證稱：九十年七月時原告曾經到伊
      家與伊同住一個月左右，原告之所以會到伊家住，是因為兩造吵架，當時原告
      身上、臉部及脖子上均有傷，原告說是被告拿刀架住原告之脖子，而之前八十
      九年間伊曾去兩造家中，被告正在辱罵原告，當時伊亦看到原告眼部、頭部受
      傷，原告當場說傷是被告造成的，被告也未否認，伊曾質問被告為何打傷原告
      ，被告當時只有道歉而已。伊看到被告多次毆打原告等語；而證人即原告之姊
      夫魏裕峰亦到庭證稱：伊雖未與兩造同住，但常與兩造往來，因為被告在台中
      縣太平市賣水果，伊也是住在太平市，伊常在中午過後經過被告之水果店，均
      看到被告與其朋友在店門外喝酒，原告是早上看店，中午過後就由被告看店。
      兩造在八十九、九十年左右常吵架，原告於吵架或被毆打後就會到伊家來，次
      數約有三、四次，其中有一次原告脖子還被刀子劃傷，原告說是被告酒後拿刀
      劃的，伊就打電話質問被告為何要打原告，被告有承認打原告；其他的二、三
      次，原告身上也有受傷，伊也有打電話給被告，被告也都有承認毆打原告，之
      後因原告搬離家中，所以兩造未再發生衝突。被告工作不穩定，因為被告喜歡
      喝酒，隔日就無法工作，被告曾與伊共同工作，但做了一個多月就沒再做了，
      後來被告也有去做生意，但時間都不長等語，參諸前開證人與兩造關係密切，
      且與被告並無怨隙仇恨，苟非有此等事實，衡情證人應不致於杜撰被告有前揭
      侵害行為，渠等證詞堪值採信，是原告前開主張應為真實，被告否認有毆打原
      告，自無可採。
  ２、按夫妻有民法第一千零五十二條第一項以外之重大事由，難以維持婚姻者，夫
      妻之一方得請求離婚；但其事由應由夫妻之一方負責者，僅他方得請求離婚，
      同法第一千零五十二條第二項定有明文。再前開法條所稱「有前項以外之重大
      事由，難以維持婚姻者」，乃抽象的、概括的離婚事由，係民法親屬編於七十
      四年修正時，為因應實際需要，參酌各國立法例，導入破綻主義思想所增設。
      但其事由應由夫妻一方負責者，僅他方得請求離婚，是其所採者為消極破綻主
      義精神，而非積極破綻主義。關於是否為難以維持婚姻之重大事由，其判斷標
      準為婚姻是否已生破綻而無回復之希望。而婚姻是否已生破綻無回復之希望，
      則應依客觀的標準，即難以維持婚姻之事實，是否已達於倘處於同一境況，任
      何人均將喪失維持婚姻意欲之程度而定（最高法院九十年度台上字第二○二三
      號判決參照）。經查，被告酒後屢對原告施暴，於八十九年十二月七日、九十
      年六月二十九、九十年七、八月間三度毆傷原告並致原告離家，及兩造自九十
      一年十月原告離家時起迄今已分居約二年，已如前述，由於酒後意識難免失控
      ，被告之行為，已使同居之原告在精神上陷於戒慎之中，對於婚姻之繼續維持
      ，具有相當之破壞性，而被告竟於前開不到一年之期間，三度毆傷原告，且原
      告受傷之部位，均是人體最重要之頭、頸部，顯難冀望常人在此情況下有再繼
      續維持婚姻之意願，況參以兩造分居期間，被告亦無試圖挽回婚姻，且在本院
      言詞辯論期日曾表示同意離婚等語，堪認兩造婚姻確實已生無回復希望破綻，
      有難以維持之重大事由，且該事由係因可歸責於被告，原告依法自得請求離婚
      。從而，原告依民法第一千零五十二條第二項規定請求判決准兩造離婚，核屬
      有據，應予准許。又離婚之訴為形成之訴，訴訟標的依通說為形成權即離婚事
      由之存否，於同一當事人主張多項離婚原因時，如法院認其中一項為有理由，
      對於當事人之其他主張即無須審酌，本件原主張離婚之原因雖有民法第一千零
      五十二條第一項第三款不堪同居之虐待、第六款意圖殺害他方或同條第二項其
      他重大事由，惟其請求本院擇一為原告勝訴判決，則本院既已依民法第一千零
      五十二條第二項規定准予兩造離婚，則對於原告之其他主張，自無審究之必要
      ，附此敘明。
五、訴訟費用負擔之依據：民事訴訟法第七十八條。
中　　　華　　　民　　　國　　九十三　　年　　　十　　　月　　　八　　　日
                              臺灣臺中地方法院家事法庭
~B法　　　官　楊國精
右為正本係照原本作成。
如對本判決上訴，須於判決送達後二十日內，向本院提出上訴狀，同時表明上訴理由
（須附繕本）。
中　　　華　　　民　　　國　　九十三　　年　　　十　　　月　　　八　　　日
~B法院書記官
